【裁判字號】    89,訴,2070
【裁判日期】    900327
【裁判案由】    偽造文書等
【裁判全文】
臺灣板橋地方法院刑事判決                        八十九年度訴字第二七號
    公  訴  人  臺灣板橋地方法院檢察署檢察官
    被      告  戊○○
                己○○○
右列被告因偽造文書等案件，經檢察官提起公訴（八十九年度偵字第一一五００號）
，本院判決如左：
    主  文
戊○○、己○○○共同連續意圖為自己不法之所有，以詐術使人將本人之物交付，各
處有期徒刑壹年拾月。均緩刑肆年。
    事  實
一、戊○○、己○○○係夫妻關係，其二人分別於民國八十六年一月十日、八十六年
    十月十日，在桃園縣蘆竹鄉○○路一一四巷七號住處，召集民間互助會，分任會
    首。戊○○所召集之互助會會期自八十六年一月十日起至八十九年五月十日止，
    每會新台幣（下同）二萬元，連同會首共四十一會，於每月之十日開標（以下簡
    稱二萬元之互助會）；己○○○所召集之互助會會期自八十六年十月十日起至八
    十九年四月十日止，每會三萬元，連同會首共三十二會，於每月之十日開標（以
    下簡稱三萬元之互助會）；前開二互助會均採內標制。己○○○因須繳納房屋貸
    款及戊○○所經營之工廠須資金購買針織機，竟與戊○○共同基於意圖為自己不
    法所有之概括犯意之聯絡，利用前開互助會會員間彼此並不熟識，且未出席投標
    之便，前揭二萬元之互助會部分自八十七年九月十日起，如該次開標日無人參與
    投標，即由己○○○向上開互助會之活會會員佯稱：該次已有會會員以六千元或
    七千元之標金得標云云，致其他活會會員信以為真，陷於錯誤，而每次交付活會
    會款一萬四千元或一萬三千元予己○○○、戊○○；另三萬元之互助會部分則自
    八十八年一月十日起，亦以該次開標日如無人參與投標之方式，由己○○○向上
    開互助會之活會會員佯稱：該次已有會會員以七千元或八千元之標金得標云云，
    致其他活會會員信以為真，陷於錯誤，而每次交付活會會款二萬三千元或二萬二
    千元予己○○○、戊○○。嗣於八十九年四月十日該三萬元之互助會結束時，活
    會會員始發現二萬元之互助會部分尚有丙○○、辛○○、甲○○、丁○○、庚○○、壬○○、癸○○、林清郎等八個活會，三萬元之互助會部分尚有乙○○、丙○○、子○○○、辛○○、陳素貞等五名活會，均未得標後，乙○○等人始知受
    騙。
二、案經被害人乙○○、丙○○、辛○○、甲○○、丁○○、庚○○、壬○○、癸○○、子○○○、陳素貞等人訴請台灣板橋地方法院檢察署檢察官偵查起訴。
    理  由
一、訊據被告己○○○對右揭詐欺犯行固供承不諱，惟辯稱：二萬元之互助會部分係
    伊冒戊○○之名義所召集，戊○○並不知情云云；被告戊○○則矢口否認右揭共
    同詐欺犯行，辯稱：二萬元之互助會係由己○○○召集，伊並不知情，亦未邀人
    入會或主持開標、收取會款、交付會款予得標會員等行為云云。經查，右揭二萬
    元之互助會部分雖係由被告己○○○出面以被告戊○○之名義召集，惟被告戊○○有時會代向會員收取會款，有時係被告二人共同前往向會員收取會款等情，已
    據告訴人丙○○、甲○○、庚○○於偵查中及告訴人辛○○、丙○○、庚○○於
    本院調查時分別指訴綦詳，且被害人林清郎於偵查中指稱：被告戊○○時常載被
    告己○○○來收取會款等語，證人簡秋娟於偵查中證稱：伊曾看過被告戊○○主
    持招標之事等語，證人莊紅緞於偵查中證稱：伊去投標過三次，被告戊○○均在
    場，並和己○○○一起主持開標等語，復有二萬元之互助會之會單影本一份在卷
    可參；另參之被告己○○○於偵查中供稱：因伊先生戊○○在經營針織工廠，會
    款均係用來付房屋貸款及買針織機云云，及被告己○○○乃一單純家庭主婦，並
    未經營任何生意或公司行號等情觀之，足徵被告二人向外邀集互助會，籌集資金
    之目的，應係部分提供予被告戊○○所營工廠生意之所需甚明。是被告戊○○前
    開辯稱二萬元之互助會係伊太太己○○○所為，伊完全不知情云云，被告己○○○辯稱：伊先生並不知情云云，均顯係事後圖卸刑責或迴護之詞，均不足採信。
    從而，本件事證明確，被告二人犯行共同詐欺犯行，均堪認定。
二、核被告戊○○、己○○○二人所為，均係犯刑法第三百三十九條第一項之詐欺取
    財罪。又被告二人就前開犯行間互有犯意之聯絡及行為之分擔，均應論以共同正
    犯。又被告二人先後多次詐欺取財犯行，時間緊接，且犯罪構成要件相同，顯係
    基於概括犯意而反覆為之，均應依連續犯之規定各論以一罪，並請依法各加重其
    刑。又被告二人均係一行為向數被害之活會會員詐取會款，係一行為觸犯數詐欺
    取財罪名，為想像競合犯，應從一詐欺取財罪處斷。爰分別審酌被告二人之素行
    ，本件犯罪之動機、目的、手段、所生損害暨犯後態度等一切情狀，各量處如主
    文所示之刑，以示懲儆。末查被告二人前均未曾受有期徒刑以上刑之宣告，此有
    台灣高等法院檢察署刑案紀錄簡覆表在卷可稽，且其二人事後已與被害人達成賠
    償協議，有協議書影本乙紙附卷可稽，並當庭交付被告戊○○之印鑑證明、印鑑
    章、身分證正本予告訴代理人子○○○供設定抵押權登記之用，亦有本院八十九
    年十二月八日訊問筆錄之記載可據，是其二人其經此教訓應知所警惕，當無再犯
    之虞，本院因認對其二人所宣告之刑以暫不執行為適當，爰併予各宣告緩刑四年
    ，以啟自新。
三、公訴意旨另以：被告戊○○、己○○○共同基於行使偽造私文書之概括犯意之聯
    絡，利用右開其二人所召集之互助會會員間彼此並不熟識，且未出席投標之便，
    明知實際上並無人參與投標，其二人竟冒用不詳活會會員之名義偽填標單之私文
    書，表示願以標單所載之利息標會，而於上開地址內行使該標單，並因此而得標
    ，致生損害於活會會員及乙○○等人，因認其二人均涉有刑法第二百十六條之行
    使偽造私文書罪，並與右揭詐欺取財罪間有方法結果之牽連關係之裁判上一罪云
    云。經查：按犯罪事實應依證據認定之，無證據不得推定其犯罪事實；刑事訴訟
    法第一百五十四條定有明文。又認定不利於被告之事實，須依積極證據，苟積極
    證據不足為不利於被告事實之認定時，即應為有利於被告之認定，更不必有何有
    利之證據。而此所謂之證據，須確能為被告有罪之證明，而無瑕疵可指者，始足
    當之；其為訴訟上之證明，則須至任何之一般人均認其為真正，而無所懷疑之程
    度，此最高法院三十年上字第八一六號、六十九年度台上字第四九一三號、七十
    六年度台上字第四九八六號著有判例。本件公訴人認被告二人涉有行使偽造私文
    書罪，無非係以告訴人在偵查中指稱被告二人有冒標之事情為主要論據。惟訊據
    被告己○○○固供承有冒標會款之犯行，惟堅詞否認有假冒活會會員之名義，在
    標單上填載不實之標金而偽造標單並持以行使之犯行，復依卷內資料所示，亦無
    被告二人偽造之標單扣案可資證明，是尚難僅因被告二人有冒標之情事即遽以推
    論認定被告二人必有假冒活會會員之名義，在標單上填載不實之標金而偽造標單
    並持以行使之犯行。此外，復查無其他積極確切之證據足資證明被告二人有何公
    訴人所指行使偽造私文書之犯行，因公訴人認被告二人此部分被訴犯行與右開論
    罪科刑部分，有牽連犯之裁判上一罪關係，是爰均不另為無罪之諭知，附此敘明
    。
據上論斷，應依刑事訴訟法第二百九十九條第一項前段，刑法第二十八條、第五十六
條、第三百三十九條第一項、第五十五條、第七十四條第一款，罰金罰鍰提高標準條
例第一條前段，判決如主文。
本案經檢察官簡美慧到庭執行職務。
中      華      民      國      九十    年      三      月    二十七    日
                                    臺灣板橋地方法院刑事第四庭
                                        法  官  高  明  德
右正本證明與原本無異。
如不服本判決，應於判決送達後十日內，向本院提出上訴狀。
                                        書記官  高  玉  彬
中      華      民      國      九十    年      三      月    二十七    日
附錄本案所犯法條全文
中華民國刑法第三百三十九條
(普通詐欺罪)
意圖為自己或第三人不法之所有，以詐術使人將本人或第三人之物交付者
，處五年以下有期徒刑、拘役或科或併科一千元以下罰金。
以前項方法得財產上不法之利益或使第三人得之者，亦同。
前二項之未遂犯罰之。


司法院資訊處製作；財團法人民間司法改革基金會備份。
